臺灣雲林地方法院刑事判決　　　　　　　　　　　　　九十三年度交易字第二七號
　　公　訴　人　臺灣雲林地方法院檢察署檢察官
　　被　　　告　丁○○
右列被告因過失傷害案件，經檢察官提起公訴（九十二年度偵字第五一五九號），於
本院準備程序進行中，被告就被訴事實為有罪之陳述，經本院合議庭裁定改依簡式審
判程序審理，判決如左：
    主  文
丁○○從事業務之人，因業務上之過失傷害人致重傷，處有期徒刑伍月，如易科罰金
，以參佰元折算壹日。
    事  實
一、丁○○平日以駕駛自小貨車載運蔬菜四處販售為業，駕駛自小貨車為其附隨業務
    ，係從事駕駛業務之人。其明知自己並無小型車之駕駛執照，不得駕駛自小貨車
    行駛於道路，竟仍於民國九十二年七月十一日上午，駕駛車牌號碼ＱＦ－六八八
    ○號自小貨車上路，於同日上午十時十分許，沿雲林縣大埤鄉尚義村「松東二○
    五分三號電桿」前之狹窄產業道路（路寬僅三．七公尺，無分向線），由東往西
    方向行駛，行經該尚義村「松東二○五分三號電桿」前之路段時，原應注意車前
    狀況，並隨時採取必要之安全措施，及行車速度，依標誌或標線之規定，無標誌
    或標線者，行經狹路，應減速慢行，作隨時停車之準備，又汽車在未劃有分向標
    線之道路交會時，應減速慢行，靠右行駛，且會車相互之間隔不得少於半公尺，
    而依當時天候為晴天，日間自然光線充足，道路為直路，路面乾燥、無缺陷、無
    障礙物及視距良好等客觀環境判斷，並無不能注意之情形，詎丁○○竟疏未注意
    靠右減速慢行，以作隨時停車之準備，反而行駛於道路中央，亦疏未注意車前狀
    況及保持適當之會車間隔，適有戊○○騎乘車牌號碼ＺＵＶ－九○二號（起訴書
    誤寫為ＱＦ－六八八○號，已經公訴檢察官到庭更正）輕機車，未戴安全帽，沿
    上開產業道路由西往東方向行駛至該路段，亦疏未注意車前狀況、靠右行駛及保
    持適當之會車間隔，丁○○見狀雖緊急向右閃避，依然煞閃不及，因而丁○○所
    駕駛之自小貨車右前車頭處，遂與戊○○所騎乘之機車車頭發生碰撞，造成戊○
    ○之人、車倒地，該機車於倒地後仍被向前推擠而留下九．五公尺之刮地痕，戊
    ○○因而受有嚴重頭部外傷致挫傷性腦內出血及急性右側硬腦膜下出血、意識昏
    迷、水腦症等重大難治之傷害，經送醫急救及多次手術、復健後，現今雖意識清
    醒，但日常生活仍大部分以輪椅助行並倚賴他人。丁○○於肇事後，經路人報警
    處理，於警員到場時在場並坦承肇事而接受裁判。
二、案經戊○○之配偶丙○○訴由雲林縣警察局斗南分局報請臺灣雲林地方法院檢察
    署檢察官偵查起訴。
    理  由
一、程序事項：
    本件被告丁○○經檢察官提起公訴，其所犯為死刑、無期徒刑、最輕本刑為三年
    以上有期徒刑之罪或高等法院管轄第一審案件以外之案件，而於本院準備程序進
    行中，被告就被訴事實為有罪之陳述，經法官告知簡式審判程序之旨，並聽取公
    訴人、被告之意見後，經本院合議庭裁定由受命法官獨任進行簡式審判程序，合
    先敘明。
二、認定犯罪事實所憑之證據及理由：
  (一)被告丁○○於本院審理時已坦承：平日駕駛車號ＱＦ－六八八○號自小貨車載運
    蔬菜四處販售為業，而於上述肇事時間、地點，無照駕駛該自小貨車，因疏於注
    意，致其所駕駛之自小貨車右前車頭與被害人戊○○所騎乘輕機車車頭發生碰撞
    ，造成被害人戊○○人車倒地受傷等事實。
  (二)告訴人丙○○於警訊及本院審理中之指訴，可證明被害人戊○○於上述肇事時間
    、地點，騎乘車號ＺＵＶ－九○二號輕機車與被告所駕駛之自小貨車發生對撞，
    因而受有嚴重頭部外傷致挫傷性腦內出血及急性右側硬腦膜下出血及水腦症昏迷
    、意識不清等傷害，目前已可以說話，但頭部水腫，頭部中間插有軟管、無法轉
    動，行走需人摻扶，且無法久坐或久站，須僱請人照顧。
  (三)證人乙○○於本院審理時之證述，可證明警員接獲一一○之勤務通報後前往肇事
    現場處理，事先並不知道肇事者為何人，是被告主動向警員陳述其為肇事者。
  (四)警卷所附之道路交通事故現場圖，可證明肇事現場為產業道路，路寬僅三．七公
    尺，屬狹窄道路，並無分向線，而被害人戊○○所騎乘之機車遭被告所駕駛之自
    小貨車撞擊倒地時之位置，距離水溝為二．二公尺，在道路的中央，機車倒地後
    至停止則遺留有九．五公尺長之刮地痕，距離刮地痕起點約二公尺、三公尺處，
    分別有左拖鞋、機車碎片等散落物，自小貨車於肇事後車頭已向右偏出道路，機
    車則緊臨倒於自小貨車左前方。由上開現場跡證，可知被告所駕駛之自小貨車與
    被害人戊○○所騎乘之機車是在道路中央發生碰撞，於碰撞後，自小貨車向右閃
    避，但仍將該機車向前推擠了九．五公尺長，足見被告駕駛自小貨車行經該狹路
    路段，並未注意靠右減速慢行，作隨時停車之準備，亦疏未注意車前狀況，隨時
    採取必要之安全措施，及未保持會車之相當間隔，以致不慎與被害人戊○○所騎
    乘之機車在產業道路中央發生對撞。
  (五)警卷所附之調查報告表(一)、(二)及現場照片六張，可證明肇事當時之天候為晴天、
    日間自然光線充足，道路為直路，路面乾燥、無缺陷、無障礙物及視距良好等客
    觀環境狀況，而被告所駕駛之自小貨車撞擊位置在右前車頭大燈上方及擋風玻璃
    處，被害人戊○○所騎乘之機車撞擊位置則在機車車頭處。
  (六)財團法人佛教慈濟綜合醫院大林分院之診斷證明書三紙、病情說明書二份、病歷
    影本一份、長庚紀念醫院之診斷證明書一紙，可證明被害人戊○○因本件車禍原
    先受有嚴重頭部外傷致挫傷性腦內出血及急性右側硬腦膜下出血以及意識昏迷、
    水腦症等傷害，經送醫急救及多次手術、復健後，目前已意識清醒，但日常活動
    大抵以輪椅助行，偶可倚賴助行器行走，日常生活大部分倚賴他人。則以被害人
    自肇事後受傷，迄今已逾一年多，經過多次手術及復健，其日常活動大部分均仍
    須以輪椅助行，日常生活大部分亦須倚賴他人，足見被害人戊○○所受之頭部傷
    害，顯已達於其他於身體或健康有重大難治之程度，而符合刑法第十條第四項第
    六款所規定之重傷，可予認定（見警卷第九頁、偵查卷第一五至一六頁、本院卷
    第三二頁、第五一至六○頁、第七二頁）。
  (七)按行車速度，依標誌或標線之規定，無標誌或標線者，行經狹路，應減速慢行，
    作隨時停車之準備；又汽車行駛時，駕駛人應注意車前狀況，並隨時採取必要之
    安全措施；又汽車除行駛於單行道或指定行駛於左側車道外，在未劃標線之道路
    ，應靠右行駛；另汽車在未劃有分向標線之道路交會時，應減速慢行，且會車相
    互之間隔不得少於半公尺，道路交通安全規則第九十三條第一項第三款、第九十
    四條第三項、第九十五條第一項前段、第一百條第一款、第五款分別定有明文，
    此為駕駛人於駕駛車輛時應注意之事項。而肇事路段之道路寬僅三．七公尺，為
    路寬六公尺以下之狹路（參閱道路交通標誌標線號誌設置規則第二十七條），且
    依被告肇事當時之天候為晴天，日間自然光線充足，路面乾燥、無缺陷、無障礙
    物，視距良好等客觀狀況，有上開道路交通事故調查報告表(一)(二)及現場照片可佐
    ，並無不能注意之情況，乃被告竟駕駛自小貨車，疏未注意靠右減速慢行，作隨
    時停車之準備，亦疏未注意車前狀況，隨時採取必要之安全措施，及疏未保持會
    車之相當間隔，以致與迎面而來且未靠右行駛、未注意車前狀況及未保持適當會
    車間隔之被害人戊○○所騎乘之機車於道路中央發生對撞，是被告就本件車禍事
    故之發生具有過失甚明。
  (八)本件車禍經檢察官送請臺灣省嘉雲區車輛行車事故鑑定委員會鑑定肇事原因結果
    認：「丁○○駕駛自小貨車與戊○○駕駛重機車（應為輕機車之誤），會車時均
    未保持安全距離，同為肇事原因」，亦同認被告就本件車禍之發生具有過失。
  (九)至於被害人戊○○騎乘機車未靠右行駛、未注意車前狀況及會車時未保持安全間
    距，以致於前述時、地與被告所駕駛之自小貨車發生碰撞，肇致本件車禍，亦與
    有過失，但被害人戊○○之上開過失並不能解免被告之過失責任，附予敘明。
  (十)被害人戊○○因本件車禍而受有上述重傷害之結果，其受重傷之結果與本件車禍
    間，具有相當因果關係，亦可認定。
  (十一)綜上所述，被告上開自白與事實相符，應可予採信，其業務過失傷害人致重傷之
    犯行可予認定。
三、論罪科刑之理由：
  (一)按刑法上所謂之業務，係指個人基於其社會地位繼續反覆所執行之事務，其主要
    部分之業務固不待論，即為完成主要業務所附隨之準備工作與輔助事務，亦應包
    括在內，且此項附隨之事務不問其與業務係直接或間接之關係，均屬於其所執行
    之業務範圍（最高法院七十一年台上字第一五五○號判例參照）。本件被告平日
    以駕駛自小貨車載運蔬菜四處販售為業，已據被告於本院審理時供明在卷，並有
    肇事之自小貨車照片在卷可佐，故駕駛自小貨車係屬被告之附隨業務，乃為從事
    駕駛業務之人。
  (二)被告於前述時、地，駕駛自小貨車疏未注意車前狀況、靠右減速慢行及保持適當
    之會車間隔，致與被害人戊○○所騎乘之機車發生碰撞，造成被害人戊○○受重
    傷之結果，核被告所為，係犯刑法第二百八十四條第二項後段之業務過失傷害人
    致重傷罪。起訴書雖認被告係犯刑法第二百八十四條第一項之過失傷害罪嫌，惟
    已據公訴檢察官當庭變更起訴法條為刑法第二百八十四條第二項後段之業務過失
    傷害人致重傷罪，本院即毋庸再予變更起訴法條，附予敘明。
  (三)本件被告並無小型車之駕駛執照，已據被告於警訊及本院審理時供述明確，其因
    本件過失行為，因而致被害人戊○○受傷，依法應負上開過失傷害人致重傷之刑
    事責任，應依道路交通安全管理處罰條例第八十六條第一項規定加重其刑。
  (四)被告於肇事後，並未離開現場，且於警員據報前往現場處理，尚不知犯人為何人
    時，即向有偵查犯罪權限之警員承認其為肇事者，而接受裁判，已經證人乙○○
    到庭證述明確，符合自首之要件，應依刑法第六十二條前段規定減輕其刑，並應
    依法先加後減之。
  (五)審酌被告並無犯罪前科，有臺灣高等法院被告全國前案紀錄表在卷可憑，素行尚
    良好，而其並無駕照，卻以駕駛自小貨車載運蔬菜四處販售為業，平日以駕駛為
    附隨業務，本應更小心注意，於本案中，在路寬僅三．七公尺之狹窄產業道路行
    駛，竟未減速靠右慢行，致不慎與被害人所騎乘之機車發生對撞，其過失程度不
    低，造成被害人所受之傷害亦屬嚴重，日後生活、行動均有困難，惟念被害人於
    本件車禍亦同有過失，且被害人所受傷害均在頭部，若被害人有依規定穿戴安全
    帽，應不致受傷如此嚴重，及被害人已領取強制保險理賠新臺幣一百四十萬元，
    已據告訴人供明在卷，而被告對於本案已坦承過失，但尚未與被害人及告訴人達
    成民事和解，及被告為家中經濟支柱，其本身又領有殘障手冊等一切情狀，量處
    如主文所示之刑，並諭知易科罰金之折算標準。
四、適用之法條：
  (一)刑事訴訟法第二百七十三條之一第一項、第二百九十九條第一項前段。
  (二)道路交通管理處罰條例第八十六條第一項。
  (三)刑法第二百八十四條第二項後段、第六十二條前段。
  (四)罰金罰鍰提高標準條例第一條前段、第二條。
本案經檢察官甲○○到庭執行職務。
中      華      民      國      九十三      年    十一    月    十二    日
                                        臺灣雲林地方法院刑事第三庭
                                            法  官  廖  國  勝
右正本證明與原本無異。
如不服本判決，應於判決送達後十日內，向本院提出上訴狀。（須附繕本）
                            書記官  林  汎  柏
中      華      民      國      九十三      年    十一    月    十二    日
【附錄本案論罪科刑法條全文】：
刑法第二百八十四條：
因過失傷害人者，處六月以下有期徒刑、拘役或五百元以下罰金，致重傷者，處一年
以下有期徒刑、拘役或五百元以下罰金。
從事業務之人，因業務上之過失傷害人者，處一年以下有期徒刑、拘役或一千元以下
罰金，致重傷者，處三年以下有期徒刑、拘役或二千元以下罰金。
